【裁判字號】    99,易,1617
【裁判日期】    990929
【裁判案由】    竊盜等
【裁判全文】
臺灣高雄地方法院刑事判決              99年度易字第1617號
公  訴  人  臺灣高雄地方法院檢察署檢察官
被      告  甲○○
選任辯護人  陳清和律師
上列被告因竊盜等案件，經檢察官提起公訴（99年度偵字第6740
號），本院判決如下：
    主  文
甲○○犯攜帶兇器竊盜未遂罪，處有期徒刑陸月，如易科罰金，
以新臺幣壹仟元折算壹日。扣案之菜刀壹把、快乾膠壹瓶均沒收
。
被訴毀損罪部分，公訴不受理。
    事  實
一、甲○○基於意圖為自己不法所有之犯意，於民國99年2 月13
    日21時許（起訴書誤載為21時20分許），在高雄市前金區○
    ○○路145 號高雄銀行股份有限公司（下稱高雄銀行）前金
    分行之自動櫃員機前，身穿紅色格紋襯衫，持其所有之快乾
    膠1 瓶黏住該自動櫃員機出鈔口，致自動櫃員機出鈔口無法
    開啟而不堪使用後離去（毀損部分另經本院為公訴不受理判
    決，見理由第點所載）。嗣有葉姓男子前往提款新臺幣（
    下同）2 萬元，因出鈔口無法順利開啟而未能取得提領之現
    款而離開後，甲○○之後則改為穿著黃色外套，且頭戴鴨舌
    帽，再返回上開高雄銀行自動機員機前，並於同日21時56分
    許（起訴書誤載為22時16分許），持其所有客觀上足供兇器
    使用之菜刀1 把，著手挖撬前揭自動櫃員機出鈔口欲竊取現
    金，惟其尚未得逞，即於99年2 月13日22時20分至30分許，
    為據報前往之警員當場查獲，並扣得甲○○所有供上開竊盜
    所用之菜刀1 把、快乾膠1 瓶。
二、案經高雄銀行前金分行訴由高雄市政府警察局丁○分局移送
    臺灣高雄地方法院檢察署檢察官偵查起訴。
    理  由
壹、證據能力之認定：
    按被告以外之人於審判外之言詞或書面陳述，除法律有規定
    者外，不得作為證據；又被告以外之人於審判外之陳述，雖
    不符刑事訴訟法第159 條之1 至第159 條之4 之規定，而經
    當事人於審判程序同意作為證據，法院審酌該言詞陳述或書
    面陳述作成時之情況，認為適當者，亦得為證據；當事人、
    代理人或辯護人於法院調查證據時，知有第159 條第1 項不
    得為證據之情形，而未於言詞辯論終結前聲明異議者，視為
    有前項之同意，此於刑事訴訟法第159 條第1 項、第159 條
    之5 定有明文。經查，本判決所引用之部分證據資料，屬於
    被告以外之人於審判外之陳述者，雖為傳聞證據，惟均據本
    院於調查證據程序逐一提示並告以要旨，檢察官、被告及辯
    護人均知該等證據為被告以外之人之審判外陳述，已表示對
    證據能力無意見及不爭執（見院二卷第19頁反面、第20頁正
    面），且迄至言詞辯論終結前亦未曾聲明異議，本院審酌上
    開證據作成當時之過程等情況，認該等供述皆係渠等本於自
    由意志所為，並無不當取供等情形，因認以之作為本案之證
    據應屬適當，是依上開刑事訴訟法第159 條之5 規定，應有
    證據能力。
貳、有罪部分：
一、訊據被告甲○○固坦承其有持快乾膠黏住高雄銀行前金分行
    自動櫃員機出鈔口後離去，之後再返回上開自動櫃員機前，
    並持其所有之菜刀1 把挖撬自動櫃員機出鈔口等情，惟矢口
    否認有何攜帶兇器竊盜未遂之犯行，並辯稱：伊為大理石施
    工人員，快乾膠及菜刀為其施工之工具，伊當時係因無法提
    領，始一時氣憤而以快乾膠黏住自動櫃員機之出鈔口，不想
    讓別人前來提款及讓提款機當機，之後為使自己與他人皆能
    順利領款，方持伊所有之菜刀刮除上開快乾膠，沒有竊盜之
    犯意云云。經查：
  (一)監視錄影畫面上顯示之時間，較正確時間即提款機時序紙卷
    紀錄上之時間快20分鐘乙節，此由卷附提款機時序紙卷紀錄
    表1 紙（見偵卷第22頁）及監視錄影畫面2 張（見偵卷第19
    頁）就被告提款時間相差20分鐘，並佐以被告於警詢、偵訊
    中均係供述於99年2 月13日21時許，持郵局金融卡前往六合
    二路145 號高雄分行前金分行提款等語（見偵卷第5 頁反面
    、第38頁）自明。是被告於案發當日所為犯行之時間，應以
    監視器畫面上所載時間減20分鐘為準，檢察官起訴書所載21
    時20分許及22時16分許，當係誤引監視錄影畫面上之時間，
    致較正確時間快約20分鐘，尚有未洽，而分別應予更正為21
    時許及21時56分許。另由卷附搜索扣押筆錄1 份觀之，警員
    於99年2 月13日22時20分至30分已到場查獲被告，合先敘明
    。
  (二)被告於99年2 月13日21時許，身穿紅色格紋襯衫，在高雄市
    前金區○○○路145 號高雄銀行前金分行之自動櫃員機前，
    持其所有之快乾膠1 瓶黏住該自動櫃員機出鈔口後離去，之
    後則改為穿著為黃色外套，且頭戴鴨舌帽，再回到上開高雄
    銀行自動機員機前，並於同日21時56分，持其所有之菜刀1
    把挖撬前揭自動櫃員機出鈔口，在尚未挖開出鈔口時即遭警
    方查獲等情，業據被告於警詢、偵訊及本院審理時坦承不諱
    （見偵卷第3 至6 頁、第38、39頁，院一卷第20頁、院二卷
    第20頁至第25頁），核與證人即高雄銀行前金分行襄理乙○
    ○、證人戊○○於警詢及偵查中之證述（見偵卷第7 頁、第
    9 頁反面、第45、46、50頁）及證人羅雅楓於警詢中之證述
    （見偵卷第8 頁）均相符，復有菜刀1 把、快乾膠1 瓶扣案
    及搜索扣押筆錄、扣押物品目錄表各1 份（見偵卷第10至14
    頁）、被告穿著之照片4 張（見偵卷第15至16頁）、翻拍自
    監視器錄影畫面之照片4 張（見偵卷第18至19頁）、現場照
    片6 張（見偵卷第17、20、21頁）、提款機時序紙卷紀錄1
    張在卷可稽（見偵卷第22頁），上揭事實，自堪以認定。
  (三)被告雖矢口否認有攜帶兇器竊盜未遂之犯行，並以前揭情詞
    置辯。惟查：
  １、於98年2 月13日，被告帳戶內並無足夠存款餘額可供提領
      ，且被告於第一次領款時即已知係因存款餘額不足而無法
      提領等情，業據被告於本院審理時供承在卷（見院二卷第
      24頁正面）。另被告於案發當日，係因存款餘額不足，致
      各次提領均未成功之事實，並經證人乙○○於偵訊中證述
      ：「（提示提款卡的訊息紙卷紀錄，被告各次是因為沒有
      錢無法提領，還是提款機無法吐鈔？）出納查詢紀錄代號
      顯示被告帳戶因餘額不足而無法吐鈔」等語明確（見偵卷
      第50頁），復有提款機時序紙卷紀錄1 張在卷可稽（見偵
      卷第22頁）。
  ２、以快乾膠黏住自動櫃員機（即提款機）出鈔口之取鈔蓋，
      使取鈔蓋無法正常開啟，待陸續前往提款之人無法順利提
      款，誤認提款機故障而離去後，再乘機將取鈔蓋撬開，竊
      取提款機出鈔口之現金，此為竊賊就提款機竊盜常用之犯
      罪手法。本案被告於案發當日原身穿紅色格紋襯衫，持其
      所有之快乾膠1 瓶黏住該自動櫃員機出鈔口後離去，且被
      告明知其係因存款餘額不足而無法領錢，之後卻改為穿著
      為黃色外套，且頭戴鴨舌帽，再回到上開高雄銀行自動機
      員機前，並於同日21時56分，持其所有之菜刀1 把挖撬前
      揭自動櫃員機出鈔口，被告上開行為，與上述提款機竊盜
      之犯罪手法如出一轍。
  ３、被告以快乾膠黏住本案自動櫃員機出鈔口後離去，嗣有葉
      姓男子至該自動櫃員機欲提領2 萬元，惟因該出鈔口取鈔
      蓋遭黏住而無法成功提領之事實，業經證人戊○○於警詢
      中證述明確（見偵卷第7 頁），並有提款機時序紙卷紀錄
      1 張在卷可憑。又證人戊○○於偵訊中並證稱：我第一次
      到達案發提款機時，1 名客戶葉先生在那邊等，他說他提
      領的款項沒有出來，說機器被封住了，我過去看提款機的
      出鈔口，的確被膠水黏住了，我跟客戶告知上班日銀行會
      處理，之後我就離開到隔壁加油站上廁所。3 、5 分鐘之
      後我再回來看到被告在提款機前操作，我很好心跟被告說
      提款機被封住，請他不要領，他說他已經被吃了1 千元，
      我與他在那邊聊天，當時我看他拿郵局的提款卡在高雄銀
      行的提款機領錢，我建議他去附近的郵局，他說他沒什麼
      錢，且他說他要確定他朋友的匯款有無進來，後來他說他
      要回台中，急著要用錢，所以他去機車內拿螺絲起子要撬
      開機器，但後來找不到，他就在那邊徘徊，他從他的包包
      內拿出1 把菜刀敲提款機的出鈔口，我叫他不要敲，之後
      我就離開。當時我看到被告在提款機前，我以為是他要提
      款，他也的確有將卡片插進機器。當時被告的態度有點生
      氣、慌張、跑來跑去，我感覺他是很急的要將錢領出來，
      事後調錄影帶才知道是被告黏住出鈔口。我姊姊說從監視
      錄影帶看到被告將提款機出鈔口封住後，一直在附近徘徊
      ，之後並向葉先生借香菸，後來警察來時被告還沒將出鈔
      口打開，警察就帶走他等語（見偵卷第45、46頁），另佐
      以被告於警詢中亦供稱：我返回提款時，旁邊有1 名男子
      說領錢後無法拿出提款等語（見偵卷第5 頁反面）及於本
      院審理時供稱：我中途有回去找香菸，我向他借香菸之人
      是1 個男子等語（見院二卷第25頁正面），足認被告於黏
      住該自動櫃員機出鈔口之取鈔蓋後，已獲悉有前往提款之
      人無法順利領款乙事，且被告並無存款餘額可供提領，亦
      不曾提領存款成功，然其卻向證人戊○○偽稱已被吃掉1
      千元，並持其所有之菜刀挖撬前開自動櫃員機出鈔口，被
      告有竊取提款機出鈔口內現金之犯意甚明。
  ４、再者，案發當時即99年2 月13日晚上為除夕夜，且被告當
      日沒有上班，業據被告供承在卷（見院二卷第23頁反面）
      ，則縱使被告為大理石工人，於案發當時提款之際亦無需
      隨身攜帶快乾膠等物之必要。又案發當天被告有騎乘機車
      （見院二卷第22頁反面），且案發地點附近尚設有其他多
      台自動櫃員機可供領款，另證人戊○○亦曾告知附近另有
      郵局所設之自動櫃員機可供領款等語（見偵卷第45頁正面
      ），則被告何需捨其他自動櫃員機不使用，而必堅持使用
      被告已黏住出鈔口之自動櫃員機。又佐以被告於同日再次
      返回提款機前時，改為穿著黃色外套，並頭戴鴨舌帽，已
      有防止他人認出其容貌之可疑，另參以被告當時係向證人
      戊○○表示欲確定「朋友」匯款有無進來等語（見偵卷第
      45頁），惟被告之後於警詢、偵查及本院審理中，則改稱
      其係欲確認其「哥哥」是否匯款云云（見偵卷第6 頁、第
      39頁，院二卷第22頁正面），被告說詞歧異，更見情虛。
      此外，被告若係欲得知帳戶內是否有匯款匯入，僅需以查
      詢餘額之方式即可達其目的，何以挖撬自動櫃員機出鈔口
      ？另苟被告確係欲使自己或他人能順利領款，衡情論理，
      亦無須在證人戊○○告知可等銀行人員到場處理後（見偵
      卷第7 頁反面），仍急於持菜刀挖撬該出鈔口直至為警查
      獲為止。
  ５、是由上揭事證綜合以觀，自堪認被告係基於竊盜之犯意，
      持其所有之菜刀 1 把，著手挖撬高雄銀行前金分行之自
      動櫃員機出鈔口欲竊取現金，惟尚未得逞，即為警查獲，
      其有上揭事實欄所載攜帶兇器竊盜未遂之犯行，堪以認定
      ，被告上開所辯：伊為大理石施工人員，快乾膠及菜刀為
      其施工之工具，伊當時係因無法提領，始一時氣憤而以快
      乾膠黏住自動櫃員機之出鈔口，不想讓別人前來提款及讓
      提款機當機，之後為使自己與他人皆能順利領款，方持伊
      所有之菜刀刮除上開快乾膠，沒有竊盜之犯意，為犯後卸
      責之詞，不足採信。
  ６、又被告著手挖撬前揭自動櫃員機出鈔口至為警查獲為止，
      時間非短，且先後有持菜刀敲打及挖自動櫃員機出鈔口等
      行為，是證人戊○○先後於警詢、偵訊中之證述內容，係
      因證述之表達及詳簡不同，致非全部相同，然自不得以此
      即認證人戊○○之證述不足採信，從而，辯護人主張證人
      戊○○之證述先後矛盾，尚非可採。至辯護人雖另為被告
      辯稱：若被告意圖以菜刀撬開自動櫃員機而竊取自動櫃員
      機內之現金，衡常應會掩人耳目，不會在證人戊○○面前
      為之，益證被告僅是為使自己與他人皆能順利領款，才以
      工作時使用之菜刀，將自己所封黏於自動櫃員機出鈔口上
      之快乾膠切除，並無竊盜自動櫃員機內現金之犯意云云。
      然查，被告係基於竊盜之犯意，持其所有之菜刀1 把，著
      手挖撬高雄銀行前金分行之自動櫃員機出鈔口欲竊取現金
      ，惟尚未得逞，即為警查獲，業經本院審閱卷內事證詳加
      論述如前。另由證人戊○○偵查中之證述觀之，被告再返
      回自動櫃員機當時，證人戊○○並不在場，係證人戊○○
      上完廁所後返回現場才看到被告，且被告於現場操作自動
      櫃員機，並向證人戊○○偽稱已被吃了1 千元，顯係避免
      證人戊○○起疑之舉，並欲藉此趁機拿取自動櫃員機出鈔
      口現金。再參以被告當時生氣、慌張、跑來跑去，感覺急
      著將錢領出，並曾向證人戊○○表示急需用錢，而證人戊
      ○○叫被告不要敲後，之後就已離開，則被告既需錢恐急
      ，更恐銀行或警察人員不久後到來，自無法深思熟慮是否
      顧及掩人耳目，從而，辯護人為被告所為上開辯詞，亦非
      可採。
  (四)綜上所述，被告上開所辯，皆係犯後卸責之詞，不足採信，
    本案事證明確，被告有事實欄所載攜帶兇器竊盜未遂犯行堪
    以認定，應依法論科。
二、按所謂著手，即指犯人對於構成犯罪之事實開始實行而言（
    最高法院25年非字第164 號判例意旨參照）。另按刑法上所
    謂兇器，其種類並無限制，凡客觀上對於人之生命、身體、
    安全構成威脅，具有危險性之兇器均屬之，且祇須行竊時攜
    帶此種具有危險性之兇器為已足，並不以攜帶之初有行兇之
    意圖為必要（最高法院79年度台上字第5253號判例意旨參照
    ）。經查，被告基於意圖為自己不法所有之犯意，而挖撬上
    開自動櫃員機出鈔口，欲竊取出鈔口內他人所有金錢，客觀
    上已屬密切接近財物之動作，主觀竊盜犯意亦已達於飛躍的
    表動狀態，自屬對於構成竊盜犯罪之事實開始實行之「著手
    」行為，惟被告既尚未竊得財物即為警查獲，自屬未遂。再
    被告持以行竊之菜刀1 把，長約28公分，刀刃部分銳利，且
    屬鐵器材質，質地堅硬，此經本院當庭勘驗明確（見院二卷
    第20頁反面），以之揮擊或砍，客觀上足以對人之生命、身
    體、安全構成威脅，顯為具有危險性之兇器無訛。是核被告
    所為，係犯刑法第321 條第2 項、第1 項第3 款之攜帶兇器
    竊盜未遂罪。又被告已著手於竊盜犯罪行為之實行，惟尚未
    竊得財物，即為警查獲，為未遂犯，爰依刑法第25條第2 項
    規定，按既遂犯之刑減輕之。茲審酌被告正值壯年，不思以
    正途獲取所需財物，竟率爾欲竊取自動櫃員機內之金錢，對
    於他人之財產法益未予重視，其行為自應予非難，另衡以被
    告犯後對其犯行未能誠實以對，尚乏知錯悔改之意，其前無
    犯罪前科紀錄，有臺灣高等法院被告前案紀錄表1 份在卷可
    按，素行尚佳及被告犯罪之動機、目的、智識程度，生活狀
    況暨公訴人對本案科刑範圍之意見（有期徒刑8 月）等一切
    情狀，認公訴人求處之刑，稍屬過重，爰酌情量處如主文所
    示之刑，並諭知如主文所示之易科罰金折算標準，以資懲儆
    。至扣案之菜刀1 把、快乾膠1 瓶，均為被告所有，此經被
    告於警詢及本院審理中供承在卷（見偵卷第3 頁反面、院二
    卷第20頁反面），且皆為供被告犯本案竊盜犯行所用之物，
    爰均依刑法第38條第1 項第2 款規定，予以宣告沒收之。
參、公訴不受理部分：
一、公訴意旨略以：被告甲○○基於毀損之犯意，於99年2 月13
    日21時20分許，在高雄市前金區○○○路145 號高雄銀行前
    金分行之自動櫃員機前，以快乾膠封黏該自動櫃員機出鈔口
    匣，致出鈔口匣無法開啟而不堪使用，足以生損害於高雄銀
    行前金分行，因認被告另涉犯刑法第354 條毀損罪等語。
二、按刑法第354 條之毀損罪，須告訴乃論，刑法第357 條規定
    甚明。次按告訴乃論之罪，告訴人於第一審辯論終結前，得
    撤回其告訴；又告訴經撤回者，法院應諭知不受理之判決，
    刑事訴訟法第238 條第1 項、第303 條第3 款分別定有明文
    。經查，被告被訴涉犯刑法第354 條毀損罪部分，業經被告
    與告訴人高雄銀行前金分行達成和解，告訴人並已於99年9
    月7 日具狀撤回毀損罪部分之告訴，此有雙方書立之和解書
    及刑事撤回告訴狀各1 份附卷可參（見院二卷第16、17頁）
    。另公訴意旨認被告所涉毀損罪部分若成立犯罪，與本院上
    揭論罪科刑之攜帶兇器竊盜未遂罪部分，應予分論併罰，則
    揆諸前開規定及說明，爰就被告被訴毀損罪部分，諭知公訴
    不受理之判決。
據上論斷，應依刑事訴訟法第299 條第1 項前段、第303 條第3
款，刑法第321 條第2 項、第1 項第3 款、第25條第2 項、第41
條第1 項前段、第38條第1 項第2 款，判決如主文。
本案經檢察官丙○○到庭執行職務。
中    華    民    國    99    年     9     月   29    日
                  刑事第五庭  法  官   林永村
以上正本係照原本作成。
如不服本判決應於收受本判決後10日內向本院提出上訴書狀，並
應敘述具體理由，如未敘述上訴理由者，應於上訴期間屆滿後20
日內補提理由書狀於本院（均須按他造當事人之人數附繕本）「
切勿逕送上級法院」。
中    華    民    國    99    年     9     月   29    日
                              書記官   王珮樺
附錄本案論罪科刑之法條：
中華民國刑法第321條
（加重竊盜罪）
犯竊盜罪而有左列情形之一者，處6 月以上、5 年以下有期徒刑
：
一、於夜間侵入住宅或有人居住之建築物、船艦或隱匿其內而犯
    之者。
二、毀越門扇、牆垣或其他安全設備而犯之者。
三、攜帶兇器而犯之者。
四、結夥三人以上而犯之者。
五、乘火災、水災或其他災害之際而犯之者。
六、在車站或埠頭而犯之者。
前項之未遂犯罰之。

司法院資訊處製作；財團法人民間司法改革基金會備份。
